臺灣彰化地方法院刑事判決
110年度交訴字第29號
公  訴  人  臺灣彰化地方檢察署檢察官
被      告  潘承煌


上列被告因公共危險等案件，經檢察官提起公訴（109年度偵字
第13400號），本院裁定改行簡式審判程序，判決如下：
    主    文
潘承煌犯駕駛動力交通工具發生交通事故致人傷害而逃逸罪，處
有期徒刑陸月，如易科罰金，以新臺幣壹仟元折算壹日。
    犯罪事實及理由
一、犯罪事實
    潘承煌於民國109年10月29日20時58分許，駕駛車牌號碼000
    -0000號自用小貨車，沿彰化縣福興鄉外埔巷由西往東行駛
    ，途經外埔巷與復興路交岔路口，本應注意車前狀況，隨時
    採取必要之安全措施，且應注意行經無號誌、設有減速標線
    「慢」之交岔路口，應減速慢行，作隨時停車之準備，而依
    當時情形，天候為晴，有夜間照明，視距良好，為乾燥、無
    缺陷、無障礙物之柏油路面，並無不能注意之情事，竟疏未
    注意，適有梁錐騎乘車牌號碼000-000號輕型機車，沿復興
    路由南往北直行至前揭交岔路口，亦疏未注意車前狀況，潘
    承煌所駕車輛因此撞及梁錐之機車，致梁錐人車倒地，受有
    左肩挫傷合併肩峰鎖骨韌帶損傷、左肩、左膝及左手肘擦傷
    之傷害（梁錐受傷部分，業經其撤回告訴，由本院另為不受
    理之判決）。詎潘承煌明知肇事，竟基於肇事逃逸之犯意，
    未採取任何救護措施或報警處理，隨即駕駛上開車輛逃離現
    場，嗣經梁錐報警查獲上情。
二、程序轉換
　　被告潘承煌所犯為死刑、無期徒刑、最輕本刑為3年以上有
    期徒刑或高等法院管轄第一審案件以外之罪，並於本院行準
    備程序時就被訴事實為有罪之陳述，本院依刑事訴訟法第27
    3 條之1第1項規定，裁定改行簡式審判程序，合先敘明。
三、證據
（一）被告於警詢、偵查及本院審理時之自白。
（二）證人即告訴人梁錐於警詢、偵查中之指述。
（三）證人黃成文於警詢中之證述。
（四）道路交通事故現場圖、道路交通事故調查報告表（一）、
      （二）－1、交通事故照片、監視器光碟及擷取照片、被告
      逃逸路線圖、舉發違反道路交通管理事件通知單、車輛詳
      細資料報表、證號查詢汽車駕駛人資料。
（五）彰化基督教醫療財團法人彰化基督教醫院診斷書。
（六）交通部公路總局臺中區監理所彰化縣區車輛行車事故鑑定
      會鑑定意見書。
四、論罪科刑
（一）按行為後法律有變更者，適用行為時之法律。但行為後之
      法律有利於行為人者，適用最有利於行為人之法律，刑法
      第2條第1項定有明文。本案被告行為後，刑法第185條之4
      規定業於110年5月28日修正公布，並自同年5月30日生效
      施行。修正前刑法第185條之4原規定：「駕駛動力交通工
      具肇事，致人死傷而逃逸者，處1年以上7年以下有期徒刑
      。」修正後規定：「駕駛動力交通工具發生交通事故，致
      人傷害而逃逸者，處6月以上5年以下有期徒刑；致人於死
      或重傷而逃逸者，處1年以上7年以下有期徒刑。犯前項之
      罪，駕駛人於發生交通事故致人死傷係無過失者，減輕或
      免除其刑。」新法除將原條文之「肇事」規定修正為「發
      生交通事故」，以包含駕駛動力交通工具發生交通事故致
      人死傷係無過失之情形，另就致死、致重傷、致傷及行為
      人對於發生交通事故有無過失區分情狀，而為不同刑度之
      規定，經比較新舊法結果，自以行為後之規定對被告較有
      利，從而應依刑法第2條第1項但書規定，適用修正後之刑
      法第185條之4規定予以論處。是核被告所為，係犯修正後
      刑法第185條之4第1項前段之駕駛動力交通工具發生交通
      事故致人傷害而逃逸罪。
（二）爰以行為人之責任為基礎，審酌被告駕駛自用小貨車不慎
      發生交通事故後，未立即報警或對被害人施以救護，亦未
      留下姓名或任何可資聯絡之方式，反而離開現場，實有不
      該；惟考量被告於本院審理中終能坦承犯行，且與告訴人
      調解成立（見本院卷第85頁），犯後態度尚佳，兼衡其國
      中肄業，目前擔任菜車之搬運工、未婚、無子女之智識程
      度及家庭生活、經濟狀況（見本院卷第113頁）等一切情
      狀，量處如主文所示之刑，並諭知易科罰金之折算標準，
      以示懲儆。
五、依刑事訴訟法第273條之1第1項，第299條第1項前段、第310
     條之2、第454條第1項，判決如主文。
六、如不服本判決，得自收受送達之日起20日內，向本院提起上
    訴。
本案經檢察官蕭有宏提起公訴，檢察官林士富、林子翔到庭執行
    職務。
中　　華　　民　　國　　110 　年　　9 　　月　　28　　日
                  刑事第八庭  法  官  徐啓惟
以上正本證明與原本無異。
如不服本判決應於收受判決後20日內向本院提出上訴書狀，並應
敘述具體理由；其未敘述上訴理由者，應於上訴期間屆滿後20日
內向本院補提理由書（均須按他造當事人之人數附繕本）「切勿
逕送上級法院」。
告訴人或被害人對於判決如有不服具備理由請求檢察官上訴者，
其上訴期間之計算係以檢察官收受判決正本之日期為準。
中　　華　　民　　國　　110 　年　　9 　　月　　28　　日
                              書記官　林佑儒
附錄論罪科刑條文：
修正後刑法第185條之4
駕駛動力交通工具發生交通事故，致人傷害而逃逸者，處6月以
上5年以下有期徒刑；致人於死或重傷而逃逸者，處1年以上7年
以下有期徒刑。
犯前項之罪，駕駛人於發生交通事故致人死傷係無過失者，減輕
或免除其刑。